Inventaris van het archief van de minister van Oorlog als lid van directie B-vergaderingen, 1951-1959, de Grote Staf, 1959-1963; Defensieraad 1963-1975 en de Ochtendvergaderingen 1972-1975.
Nationaal Archief, Den Haag
Minister van Oorlog als lid van Directie B-vergaderingen, 1951-1959, de Grote Staf, 1959-1963; Defensieraad 1963-1975 en de Ochtendvergaderingen 1972-1975
Defensie / Minister van Oorlog / Vergaderingen
oudste stuk - jongste stuk: 1951-1975
D67
55 inventarisnummers; 2,20 meter
Nationaal Archief, Den Haag
Ministerie van Defensie / Minister van oorlog als lid van Directie B-vergaderingen,, 1951-1959 Minister van Oorlog als lid van de Grote Staf; Minister van Oorlog als lid van de Ochtendvergaderingen,, 1971-1975
Dit archief is gevormd door de Minister van Oorlog als lid van de Directie B-vergaderingen (1951-1959), de Grote Staf (1959-1963, vanaf 21 augustus 1963 voortgezet als Defensieraad 1959-1975) en als lid van de Ochtendvergaderingen (1971-1975). Het bevat voornamelijk agenda's, notulen, besluitenlijsten met alfabetische indices en indices op onderwerp.
Archiefvorming
Geschiedenis van de archiefvormer
Overlegorganen
Bij het Ministerie van (Marine) Defensie zijn in de loop van de jaren een aantal overlegorganen ingesteld waarin de leiding van het ministerie participeerde. Ook de bevelhebbers der krijgsmachtdelen en directeuren van grote directies konden deelnemen aan het overleg. De onderwerpen die ter sprake kwamen waren veelal belangrijke zaken zoals de organisatie van het ministerie, de krijgsmacht, de opbouw van het leger in internationaal verband en alle andere onderwerpen die van belang zijn voor de gehele defensieorganisatie.
Directie B-vergaderingen, 1951-1959
De directie B-vergaderingen vonden plaats tussen 2 oktober 1951 en 12 mei 1959. Tot de deelnemers behoorden de minister, de staatssecretarissen, de secretarissen-generaal en de directeuren.
Over de instelling en opheffing van de directie B-vergaderingen is in de archieven van het ministerie van Oorlog/Defensie niets teruggevonden. Het lijkt er evenwel op, dat de directie B-vergaderingen de voorlopers waren van de Grote Staf. Deze werd ingesteld in september 1959, kort nadat de directie B-vergaderingen zijn opgehouden.
Grote Staf, 1959-1963
De vergaderingen van de Grote Staf adviseerde de minister in alle zaken van belang voor de opbouw en instandhouding van het militaire apparaat. Het doel van de vergaderingen was een bijdrage te leveren aan de coördinatie tussen de verschillende diensten en instellingen van de krijgsmacht en zo het rendement van de militaire instellingen te vergroten.
De vergaderingen vonden in de regel wekelijks plaats en stonden onder voorzitterschap van de minister. Naast de minister namen de staatssecretarissen, de secretaris-generaal, de plaatsvervangende secretarissen-generaal, de voorzitter van het Comité Verenigde Chefs van Staven, de voorzitters van de Materieelraad, de Personeelsraad, de coördinator voor voorlichtingsaangelegenheden en de directeur-generaal aan de vergaderingen deel. Uit de besluitenlijsten van 1960 blijkt voorts de aanwezigheid van een buitengewoon lid, namelijk de chef NAVO- en WEU-zaken van het Ministerie van Buitenlandse Zaken. Verder kon de minister desgewenst verdere autoriteiten aanwijzen om deel te nemen aan de vergaderingen van de Grote Staf.
De Grote Staf werd ingesteld in 1959. De instelling werd pas in maart 1963
CAD-MvM, Ministeriële beschikking nr. 288590 van 6 maart 1963.
officieel bekrachtigd.
Voor de vergaderingen van de Grote Staf werd vooraf geen agenda opgesteld en ze werden ook niet schriftelijk voorbereid. Van de vergaderingen werd slechts een besluitenlijst opgemaakt.
Besluit Defensieraad 9 oktober 1963.
Defensieraad, 1963-1975
Op 21 augustus 1963 wordt de naam van de Grote Staf omgezet in Defensieraad. In de vergadering wordt besloten de samenstelling en werkwijze te zijner tijd te wijzigen maar voorlopig op dezelfde wijze door te gaan. Vanaf 16 oktober 1963 wordt voorafgaand aan de vergaderingen van de Defensieraad vooraf een agenda rondgestuurd. Ook worden vanaf die datum notulen van de vergaderingen opgemaakt in plaats van besluitenlijsten.
In 1969 wordt de samenstelling van de Defensieraad enigszins gewijzigd. Als lid wordt de voorzitter van de Geneeskundige Raad toegevoegd.
In 1971 wordt de taakomschrijving van de Defensieraad aangepast. Het college wordt omschreven als adviesraad op het hoogste niveau die de minister en staatssecretaris adviseert inzake de taak, het gebruik en de instandhouding van de krijgsmacht en de middelen die daartoe vereist zijn. Als leden worden ook de bevelhebbers van de krijgsmachtdelen en de directeur juridische zaken aan het gremium toegevoegd. Eind 1971 wordt de inspecteur-generaal prins Bernhard als buitengewoon lid aan de Defensieraad toegevoegd. Dit overlegorgaan is tegenwoordig nog actief.
Ochtendvergaderingen, 1971-1975
De Ochtendvergaderingen was een overlegorgaan wat gericht was op de bevordering van de samenwerking tussen de centrale organisatie en de krijgsmachtdelen, alsmede tussen de krijgsmachtdelen onderling. Er worden afspraken gemaakt over de richting en wijze van beleidsvoorbereiding met betrekking tot onderwerpen die van belang zijn voor de gehele defensieorganisatie. De samenstelling van het Ochtendvergaderingen biedt garanties voor de integrale afstemming van de diverse aspecten van het beleid. Ook de coördinatie en evaluatie van de doorvoering ervan en de stimulering van de doelmatigheid komen hierin aan de orde.
Geschiedenis van het archiefbeheer
De archieven zijn bij de opheffing van het Semi-Statisch Archief van de Centrale Afdeling Documentaire Informatievoorziening in 1994 overgeplaatst naar het Centraal Archievendepot van het ministerie van Defensie.
De verwerving van het archief
Overbrenging van een overheidsarchief
Inhoud en structuur van het archief
Inhoud
Met het oog op het belang van de Staat of zijn bondgenoten zijn aan de volgende onder het inventarisnummer genoemde stukken beperkingen aan de openbaarheid gesteld tot en met het aangegeven jaar:
inv.nr. 22: Besluitenlijst van 29 september 1960 (2035)
inv.nr. 23: Besluitenlijsten van 12 april 1961; 10 mei 1961; 17 mei 1961; 28 juni 1961; 23 augustus 1961 (2036)
inv.nr. 43: Notulen nr. 7/68 (2043)
inv.nr. 44: Notulen nr. 18/69 (2044)
inv.nr. 47: Notulen nr. 26/72 (2047)
Selectie en vernietiging
Bij de bewerking van dit archief in 2006 zijn er behoudens enige dubbelen geen archiefbescheiden uit de archieven vernietigd. Dit conform de vastgestelde selectielijst militaire operatiën voor wat betreft de zorgdrager minister van Defensie.
Aanwijzingen voor de gebruiker
Openbaarheidsbeperkingen
Deels openbaar, deels niet openbaar.
Materiële beperkingen
Het archief kent geen beperkingen voor het raadplegen van stukken als gevolg van slechte materiële staat.
Aanvraaginstructie
Openbare archiefstukken kunnen online worden aangevraagd en gereserveerd. U kunt dit ook via de terminals in de studiezaal van het Nationaal Archief doen. Om te kunnen reserveren dient u de volgende stappen te volgen:
U maakt een profiel aan op www.gahetna.nl, en logt vervolgens in
Via de archiefinventaris (alleen de beschrijvingen met rode nummers) selecteert u het gewenste archiefstuk door op de knop 'Reserveren' te klikken
In het volgende scherm geeft u aan op welke dag u het archiefstuk wilt inzien
Indien u zich bevindt in de studiezaal en een tafelnummer heeft ontvangen kunt u dit nummer vermelden. Als u geen tafelnummer heeft kunt u tafelnummer 777 laten staan
Vervolgens bevestigt u uw reservering door deze te versturen.
Verwant materiaal
Beschikbaarheid van kopieën
Inventarisnummers van dit archief zijn niet in kopievorm beschikbaar
Beschrijving van de series en archiefbestanddelen
- Archief van de minister van Oorlog als lid van directie B-vergaderingen, 1951-1959
  - Index op onderwerp, 1955-1959; 1-7; 7 delen
    - 1954, 1
    - 1955, jan. - juli 12, 2
    - 1955, juli 19 - dec, 3
    - 1956, 4
    - 1957, 5
    - 1958, 6
    - 1959, 7
  - Notulen, 1951-1959; 8-15; 6 omslagen en 2 pakken
    In het laatste verslag is sprake van een volgende vergadering op 19 mei 1959. Hiervan is geen verslag aangetroffen.
    - 1951-1952, 8
    - 1953, 9
    - 1954 pak, 10
    - 1955, 11
    - 1956 pak, 12
    - 1957, 13
    - 1958, 14
    - 1959, 15
- Archiefbescheiden van de Grote Staf, 1959-1963, vanaf 21 augustus 1963 voortgezet als Defensieraad, 1959-1975
  Het betreft hier een collectie. Het grootste gedeelte van de archiefbescheiden is opgemaakt en ontvangen door het Kabinet Minister.
  Grote Staf
  - Alfabetische onderwerpindex op de besluitenlijsten, 1959-1963; 16-20; 5 katernen
    - 1959, 16
    - 1960, 17
    - 1961, 18
    - 1962, 19
    - 1963, 20
  - Besluitenlijsten, 1959 sept. - 1963 aug; 21-25; 5 omslagen
    - 1959, sept. - dec, 21
    - 1960, 22
    - Besluitenlijst 29 september 1960, 22A
      Openbaarheid beperkt tot 01-01-2036
      Belang van Staat en/of Bondgenoten
      Afgescheiden stukken uit inv.nr. 22
    - 1961, 23
    - Besluitenlijsten 10 mei, 17 mei, 28 juni en 23 augustus 1961, 23A
      Openbaarheid beperkt tot 01-01-2037
      Belang van de Staat en/of Bondgenoten
      Afgescheiden stukken uit inv.nr. 23
    - 1962, 24
    - 1963, jan. - aug, 25
      Defensieraad
  - Index op onderwerp, 1971-1974; 26-36; 11 omslagen
    - A, 26
    - B, 27
    - C, 28
    - D, 29
    - E - F, 30
    - G - H, 31
    - I - K, 32
    - L - M, 33
    - N - O, 34
    - P - T, 35
    - V - Z, 36
  - Notulen, 1963 sept. - dec; 37; 1 omslag
  - Agenda's en notulen, 1964-1975; 38-51; 14 omslagen
    - 1964 jan. - juni, 38
    - 1964 juli - dec, 39
    - 1965, 40
    - 1966, 41
    - 1967, 42
    - 1968, 43
    - Notulen nr. 7/68, 43A
      Openbaarheid beperkt tot 01-01-2044
      Afgescheiden stukken uit inv.nr. 43
    - 1969, 44
    - Notulen nr. 18/69, 44A
      Afgescheiden stukken uit inv.nr. 44
    - 1970, 45
    - 1971, 46
    - 1972, 47
    - Notulen nr. 26/72, 47A
      Openbaarheid beperkt tot 01-01-2048
      Afgescheiden stukken uit inv.nr. 47
    - 1973 jan. - juli, 48
    - 1973 aug. - dec, 49
    - 1974, 50
    - 1975, 51
- Collectie archiefbescheiden van de Ochtendvergaderingen, ingekomen bij de minister, 1971-1975
  - Agenda's en besluitenlijsten, ingekomen bij de minister, 1971-1975; 52-55; 4 omslagen
    - 1971-1972, 52
      Van 1971 werd alleen de besluitenlijst van 7 oktober 1971 aangetroffen.
    - 1973, 53
    - 1974, 54
    - 1975, 55